臺灣高等法院臺中分院刑事判決
                                   109年度上易字第1275號
上  訴  人
即  被  告  李東樺


上  訴  人
即  被  告  彭思穎


上  訴  人
即  被  告  陳楷勳


上列上訴人因傷害等案件，不服臺灣臺中地方法院109年度易字
第575號中華民國109年9月10日第一審判決（起訴案號：臺灣臺
中地方檢察署108年度偵字第7898、8146號），提起上訴，本院
判決如下：
    主  文
原判決撤銷。
甲○○共同犯傷害罪，累犯，處有期徒刑肆月，如易科罰金，以新
臺幣壹仟元折算壹日。扣案之電擊棒壹支沒收。
戊○○共同犯傷害罪，處有期徒刑參月，如易科罰金，以新臺幣壹
仟元折算壹日。緩刑貳年。
丁○○共同犯傷害罪，累犯，處有期徒刑伍月，如易科罰金，以新
臺幣壹仟元折算壹日。
    事  實
一、緣乙○○與甲女（警詢代號0000-000000，真實姓名及年籍
    均詳卷，下稱甲女）於民國107年12月30日下午2時許，相約
    入住○○市○區○○路0段000號「優勝美地汽車旅館」602
    號房一同施用第三級毒品愷他命及毒品咖啡包，嗣於翌日即
    107年12月31日下午1時許，2人因感情及金錢糾紛等問題發
    生爭執，乙○○乃要求甲女返還當天在旅館交付之新臺幣（
    下同）2萬4000元，並請甲女賠償當天在旅館期間所花費之
    相關費用共3萬元，乙○○先從甲女處取回2萬4000元，並請
    甲女撥打電話請其友人前來處理返還所餘費用事宜，甲女乃
    撥打電話請友人甲○○到場處理。甲○○接到甲女電話後，
    乃駕駛車牌號碼000-0000號自用小客車搭載友人戊○○、陳
    楷勳一同前往上開汽車旅館，並隨車攜帶電擊棒及木製球棒
    各1支，甲○○、戊○○、丁○○於107年12月31日下午2時
    10分許抵達上開汽車旅館後，與乙○○發生口角爭執，李東
    樺、戊○○、丁○○依其等一般社會生活之通常經驗，均知
    悉行動電話經撞擊會受損，並可預見其在毆打他人之頭臉部
    、身體、四肢時，可能造成他人身上所攜帶之行動電話受損
    ，而其發生並不違背自己本意之情況下，竟共同基於傷害人
    身體之直接故意及毀損他人行動電話之不確定故意之犯意聯
    絡，由甲○○持木製球棒（未扣案）、戊○○持電擊棒（扣
    案）及丁○○徒手方式，共同毆打乙○○之頭臉部、身體、
    四肢，致乙○○受有頭面部開放性撕裂傷約10公分（頭暈）、
    雙側上、下肢多處擦挫傷等傷害，且同時致乙○○所攜帶之iP
    hone7 Plus行動電話1支因而毀損，致令不堪使用，足以生
    損害於乙○○。嗣經乙○○報警後，經警循線查獲上情。且經警
    於108年1月3日下午2時49分許，在臺中市○區○○路0段000號
    臺中市政府警察局第二分局育才派出所內，命甲○○提出上開
    電擊棒1支而予以扣押（起訴書誤載為未扣案）。
二、案經乙○○訴由臺中市政府警察局第二分局移送臺灣臺中地
    方檢察署檢察官偵查起訴。
    理  由
壹、證據能力方面
    按被告以外之人於審判外之陳述，雖不符刑事訴訟法第159
    條之1至第159條之4之規定，而經當事人於審判程序同意作
    為證據，法院審酌該言詞陳述或書面陳述作成時之情況，認
    為適當者，亦得為證據。當事人、代理人或辯護人於法院調
    查證據時，知有第159條第1項不得為證據之情形，而未於言
    詞辯論終結前聲明異議者，視為有前項之同意，刑事訴訟法
    第159條之5定有明文。而其立法意旨在於傳聞證據未經當事
    人之反對詰問予以核實，乃予排斥。惟若當事人已放棄對原
    供述人之反對詰問權，於審判程序表明同意該等傳聞證據可
    作為證據，基於尊重當事人對傳聞證據之處分權，及證據資
    料愈豐富，愈有助於真實發見之理念，此時，法院自可承認
    該傳聞證據之證據能力。經查，本判決認定事實所引用之供
    述證據（含文書證據），檢察官、被告3人於本院準備程序
    時均不爭執其證據能力，且檢察官及被告甲○○、戊○○亦未於
    本院言詞辯論終結前聲明異議，而本院審酌各該證據作成時
    之情況，並無違法不當或證明力明顯過低之瑕疵，亦認以之
    作為證據應屬適當，是依刑事訴訟法第159條之5規定，均有
    證據能力。　　
貳、實體方面
一、訊據被告甲○○、戊○○對於上開犯罪事實坦承不諱，另被告丁○○經合法傳喚無正當理由不到庭，惟其於本院準備程序時對
    於上開犯行亦已坦承不諱。且查：
  ㈠被告甲○○、戊○○、丁○○上開共同傷害及毀損之犯罪事實，業
    據證人即告訴人乙○○於警詢、偵查中；證人即優勝美地汽車
    旅館櫃臺人員李惠茹於警詢時證述在卷（見偵7898號卷第10
    3至113、125至129、196至204頁），並有中國醫藥大學附設
    醫院診斷證明書、傷勢照片、行動電話毀損照片、優勝美地
    汽車旅館帳單明細表、監視器畫面截圖、臺中市政府警察局
    第二分局指認犯罪嫌疑人紀錄表、犯罪嫌疑人真實姓名對照
    表、車輛詳細資料報表、上開電擊棒照片附卷可稽（見偵54
    02號卷第75至81頁、核退字第93號卷第13至27頁、偵7898卷
    第115至117、149頁、原審卷第175頁），復有扣案之電擊棒
    1支可資佐證。
  ㈡被告3人雖曾否認告訴人乙○○之iPhone 7 Plus行動電話非其
    等所毀損，然查：
  ⒈證人即告訴人乙○○於107年12月31日警詢時已明確證稱：
    因為被告甲○○、戊○○、丁○○施暴時間很長，且攻擊我的隨身
    物品，導致我的iPhone 7 Plus行動電話整臺毀損無法使用
    等語（見偵7898號卷第107頁），並提出iPhone7 Plus行動
    電話螢幕整面呈蜘蛛網狀破裂之毀損照片附卷可稽（見偵54
    02號卷第81頁）。
  ⒉按刑法上之故意，分直接故意（確定故意）與間接故意（不
    確定故意），行為人對於構成犯罪之事實，明知並有意使其
    發生者，為直接故意，行為人對於構成犯罪之事實，預見其
    發生而其發生並不違背其本意者，為間接故意，此觀刑法第
    13條之規定甚明。而查，被告甲○○於案發時為40歲，於原審
    審理時自陳高中畢業等語（見原審卷第194頁）；被告戊○○
    、丁○○於案發時均22歲，於原審審理時均自陳國中畢業等語
    （見原審卷第195頁），堪認被告甲○○、戊○○、丁○○均具有
    相當之智識及社會生活經驗。而行動電話經撞擊會受損係一
    般社會常識，且被告甲○○、戊○○、丁○○於原審審理時均陳稱
    ：我知道如果用球棒有打到被害人身上之物品，被害人身上
    之物品會損壞等語（見原審卷第192、193頁）。可見，被告
    甲○○、戊○○、丁○○依其等一般社會生活之通常經驗，知悉行
    動電話經撞擊會受損，且就其等共同毆打告訴人乙○○時，可
    能造成告訴人乙○○所攜帶之行動電話受損可預見，竟仍由被
    告甲○○持球棒、被告戊○○持電擊棒及被告丁○○徒手方式，共
    同毆打告訴人乙○○之頭臉部、身體、四肢，對因此造成告訴
    人乙○○所攜帶之iPhone7 Plus行動電話1支因而毀損，並無
    違背其等本意，是被告甲○○、戊○○、丁○○有毀損告訴人乙○○
    iPhone 7 Plus行動電話之不確定故意，而以上開方式為共
    同毀損告訴人乙○○iPhone7 Plus行動電話之行為，應可認定
    。
  ㈢綜上所述，被告甲○○、戊○○、丁○○之上開自白核與事相符，
    事證明確，其等犯行均堪認定。
二、論罪科刑
  ㈠按行為後法律有變更者，適用行為時之法律。但行為後之法
    律有利於行為人者，適用最有利於行為人之法律，刑法第2
    條第1項定有明文。被告3人於行為後，刑法第277條第1項業
    於108年5月29日修正公布，並自同年月31日起施行，修正前
    第277條第1項之法定刑為「3年以下有期徒刑、拘役或1千元
    以下罰金」，修正後刑法第277條第1項之法定刑則為「5年
    以下有期徒刑、拘役或50萬元以下罰金」，修正後之規定顯
    重於修正前之規定，經比較新舊法結果，以修正前刑法第27
    7條第1項之規定有利於被告3人，依刑法第2條第1項規定，
    應依修正前刑法第277條第1項規定論處。
  ㈡復按刑法第354條業經總統於108年12月25日修正公布施行，
    並自108年12月27日生效。惟因上開條文於72年6月26日後並
    未修正，故於94年1月7日刑法修正施行後，所定罰金之貨幣
    單位為新臺幣，且其罰金數額依刑法施行法第1條之1第2項
    前段規定提高為30倍。本次修法僅係將上開條文之罰金數額
    調整換算後予以明定，則適用法律之結果並無任何差異，是
    應逕予適用上開條文現行之規定，毋庸為新舊法之比較。
  ㈢核被告甲○○、戊○○、丁○○所為，均係犯修正前刑法第277條第
    1項之普通傷害罪及刑法第354條之毀損他人物品罪。
  ㈣被告甲○○、戊○○、丁○○間就上開傷害及毀損犯行，有犯意聯
    絡及行為分擔，均為共同正犯。
  ㈤被告甲○○持木製球棒、被告戊○○持電擊棒及被告丁○○以徒手
    方式，共同毆打乙○○頭臉部、身體、四肢之犯行，係於密切
    接近之時地實施，在主觀上顯係基於一貫之犯意，接續為之
    ，且係侵害同一法益，應認係屬接續犯，而各為包括之一罪
    。
  ㈥被告甲○○、戊○○、丁○○以一行為同時觸犯普通傷害罪及毀損
    他人物品罪，為想像競合犯，應依刑法第55條規定，應從一
    重之普通傷害罪處斷。
  ㈦被告甲○○、丁○○為累犯：
　　被告甲○○前因賭博案件，經臺灣臺中地方法院以106年度中
    簡字第645號判決判處有期徒刑3月確定，於106年8月11日易
    科罰金執行完畢；被告丁○○前因妨害性自主案件，經臺灣臺
    中地方法院以104年度侵訴字第69號判決判處有期徒刑5月，
    緩刑2年確定，嗣經臺灣臺中地方法院以106年度撤緩字第54
    號裁定撤銷緩刑宣告確定，於107年1月4日徒刑執行完畢等
    情，有臺灣高等法院被告前案紀錄表在卷可稽，被告甲○○、
    丁○○於受有期徒刑之執行完畢後，5年以內故意再犯本案有
    期徒刑以上之罪，均為累犯；參酌司法院釋字第775號解釋
    意旨，本院審酌被告甲○○、丁○○前案經判處有期徒刑，於執
    行完畢後仍未悔悟，又故意再犯本案犯行，足徵其等有特別
    之惡性，其等對於刑罰反應力顯然薄弱，故有必要加重其等
    嗣後再犯之本案刑度，均應依刑法第47條第1項規定加重其
    刑。 
三、原審認被告3人罪證明確，因而予以論罪科刑，固非無見。
    惟被告3人於原審審理時否認有毀損犯行，於本院準備程序
    、審理時則對於毀損犯行均坦承不諱，均能坦然面對錯誤；
    另被告甲○○、戊○○於本院審理期間已與告訴人達成和解，分
    別賠償3萬元予告訴人且已給付完畢，有調解筆錄附於本院
    卷可按，顯見被告甲○○、戊○○已取得告訴人之諒解。由上足
    見被告3人犯罪後之態度已然改善，則本院對 被告3人量刑
    所應審酌之犯罪後態度與原審所審酌之基礎已有不同，且應
    諭知較輕於原審判決所量處之刑度。原審未及審酌被告3人
    上開犯罪後之態度，尚有未合。是被告3人之上訴為有理由
    ，自應由本院予以撤銷改判。爰審酌被告甲○○、戊○○、丁○○
    法治觀念薄弱，不思以理性方式處理事情，竟以前揭方式傷
    害告訴人乙○○之頭臉部、身體、四肢，並毀損告訴人乙○○所
    攜帶之iPhone7 Plus行動電話，實屬可責，應予以相當之非
    難，並衡酌被告甲○○、戊○○、丁○○犯罪之動機、目的、手段
    、分工，被告甲○○、戊○○已與告訴人乙○○和解並賠償完畢，
    被告丁○○則未與告訴人達成和解，兼衡被告甲○○、戊○○、丁○○之教育智識程度、生活狀況（見原審卷第194、195頁）、
    素行及品行等一切情狀，分別量處如主文第2、3、4項所示
    之刑，並均諭知易科罰金之折算標準。末查被告戊○○前未曾
    因故意犯罪受有期徒刑以上刑之宣告，有臺灣高等法院被告
    前案紀錄表附卷可參，其因一時失慮，偶罹刑章，犯後於本
    院審理期間已與告訴人達成和解，告訴人並請求法院從輕量
    刑，給予自新機會，是本院認被告戊○○經此教訓，當知警惕
    戒
    慎而無再犯之虞，所宣告之刑應以暫不執行為適當，爰併予
    宣告緩刑2年，以啟自新。 
四、沒收部分：
  ㈠扣案之上開電擊棒1支係被告甲○○所有，業據被告甲○○於原審
    審理時陳明在卷（見原審卷第192頁），且係供本案犯罪所
    用之物，亦經認定如前，應依刑法第38條第2項前段規定，
    在被告甲○○所犯之罪項下宣告沒收之。
  ㈡上開木製球棒1支，雖係被告甲○○所有，業據被告甲○○於原審
    審理時陳明在卷（見原審卷第192頁），且係供本案犯罪所
    用之物，亦經認定如前，然並未扣案，又非屬違禁物，顯欠
    缺刑法上重要性，爰不予宣告沒收。
五、被告丁○○經合法傳喚無正當理由不到庭，爰不待其陳述逕行
    判決。
據上論結，應依刑事訴訟法第369條第1項前段、第364條、第299
條第1項前段、第371條，刑法第2條第1項前段、第28條、（修正
前）第277條第1項、第354條、第55條、第47條第1項、第41條第
1項前段、第38條第2項前段、第74條第1項第1款，刑法施行法第
1條之1第1項、第2項前段，判決如主文。
本案經檢察官蔣志祥提起公訴，檢察官丙○○到庭執行職務。
中　　華　　民　　國　 110　　年　　4 　　月　  21  　日
                刑事第一庭　審判長法　官　江 德 千
                                  法　官　高 增 泓
                                  法　官　簡 源 希
以上正本證明與原本無異。
不得上訴。
                                  書記官  吳 麗 琴
　　　　　　　　　　　　　　　　　
中　　華　　民　　國　　110 　年　　4 　　月　　21　　日
 附錄論罪科刑法條：
修正前刑法第277條
傷害人之身體或健康者，處3年以下有期徒刑、拘役或1千元以下
罰金。
犯前項之罪因而致人於死者，處無期徒刑或7年以上有期徒刑；
致重傷者，處3年以上10年以下有期徒刑。
刑法第354條
毀棄、損壞前二條以外之他人之物或致令不堪用，足以生損害於
公眾或他人者，處2年以下有期徒刑、拘役或1萬5千元以下罰金
。